臺灣臺南地方法院交通事件裁定　　　　　　　　　　九十三年度交聲字第五四七號
　　原處分機關　交通部公路總局嘉義區監理所臺南監理站
　　受處分人即
　　異　議　人　甲○○
右列受處分人因違反道路交通管理處罰條例案件，對於交通部公路總局嘉義區監理所
臺南監理站九十三年十月二十一日所為之裁決處分（嘉監南字第裁七四─Ｚ0000
0000號）聲明異議，本院裁定如左：
    主  文
異議駁回。
    理  由
一、聲明異議意旨略以：受處分人即異議人甲○○於民國九十三年八月二十一日下午
    三點十分左右，駕駛車牌號碼五八０一—ＪＧ號自用小客車，行經最高限速為時
    速為一百一十公里之國道三號高速公路南下一六九公里處時，並未有任何超速之
    情形，然竟遭內政部警政署國道公路警察局第七警察隊警員攔下，該警員並出示
    雷射測速槍告知異議人當時之行車速度為時速一百二十五公里，而當場開單舉發
    。然而，根據舉發通知單之記載，異議人當時之行車速度如為時速一百二十五公
    里，而測距為二百七十一公尺，以此速度推算，則在舉發警員測到異議人所駕駛
    之小客車車速後，則異議人在七秒後，即可通過舉發警員之巡邏車，警員竟能在
    短短七秒內同時測速、檢查數據、放下雷射槍、開警示燈並由車內外出，且拿巡
    邏棒到路旁攔下異議人所駕駛之車輛，實令人匪夷所思。又警員無法提出任何照
    相或攝影證明測速器上所顯示之速度，確實為異議人駕駛前開車輛之結果，且異
    議人所有之前開車輛乃里程數剛滿二千公里之新車，實無超速之可能，故異議人
    不服該裁處，而提起本件異議等語。
二、按汽車行駛於高速公路，而不遵管制之規定者，處汽車駕駛人新臺幣三千元以上
    六千元以下罰鍰，並記違規點數一點，道路交通管理處罰條例第三十三條第一項
    及第六十三條第一項第一款分別定有明文；又汽車行駛高速公路應依速限標誌指
    示，高速公路交通管制規則第五條第一項前段亦規定甚明。
三、經查：
    （一）受處分人即異議人甲○○於九十三年八月二十一日下午三點十分左右，駕
          駛車牌號碼五八０一—ＪＧ號自用小客車，行經最高限速為時速一百一十
          公里之國道三號高速公路南下一六九公里處時，經內政部警政署國道公路
          警察局第七隊警員以雷射槍測速器，測得其行車速度為時速一百二十五公
          里，有超速而不遵高速公路管制規則之違規事實，除有內政部警政署國道
          公路警察局公警局交字第Ｚ00000000號舉發違反道路交通管理事
          件通知單及該警察局第七警察隊九十三年九月十日公警七交訴字第０九三
          ０００一０六三號函各一份在卷足憑外，另證人即當日執行勤務舉發本違
          規事件之上開警察局第七警察隊警員林志鴻，亦於本院調查時到庭具結證
          稱：「（法官問：本件是否你舉發的，情形如何？）是我舉發的，當時我
          是在國道三號南下一六九Ｋ，我在執行違規勤務，當初還有另一位同事與
          我一起執行勤務，我是使用雷射槍測速器，我是站在車外，拿雷射槍進行
          測速勤務，因為我使用的是雷射槍測速器，是可以鎖定單一車輛，我們自
          雷射槍的觀測窗可以看觀察迎面而來的車輛，若發覺有速度超快我們就會
          對準他的車頭進行測速．．．我在舉發通知單上記明測距二七一公尺，表
          示我雷射槍射到他一二五公里時速的時候，是距離我二七一公尺，我們雷
          射槍一按的話，約二、三秒會顯示測速，我們發覺超速就會揮動指揮棒請
          他停車，因為我人站在車外，所以馬上測速馬上看到結果，就會馬上攔停
          ，因為我們儀器是對準特定車輛，所以不會有誤認的情況，我們的儀器是
          今年剛採購的，有透過國外認證，準確性應該沒有問題．．．」等語（詳
          見本院九十三年十二月一日訊問筆錄），據此並參以證人林志鴻警員與異
          議人間不僅未有任何怨隙，且係毫不相識之人，衡情證人應無設詞攀誣，
          或是虛構違規事實以陷害異議人之道理；且就證人前述所言：「．．．因
          為我使用的是雷射槍測速器，是可以鎖定單一車輛，我們自雷射槍的觀測
          窗可以看觀察迎面而來的車輛，若發覺有速度超快我們就會對準他的車頭
          進行測速．．．」等情以觀，證人林志鴻警員對於異議人所駕駛車輛之上
          開違規情節，應無誤看或誤為判斷之可能。況警員執行公務時，本身即受
          有行政懲處責任之監督，且其到庭具結作證，更係以刑事責任擔保其證言
          之真實性，故證人林志鴻警員之上開證述內容，以及其所記錄舉發之本件
          違規事實，經核尚無不可採信之處。因之，異議人於右述時、地，駕駛小
          客車行駛於高速公路，有超速而不遵管制規定之違規行為，應可認定。
    （二）其次，本件執勤警員所用之雷射槍測速器，為ProLaserIII機種，乃國外先
          進科學儀器，因我國經濟部中央標準檢驗局尚未有檢定雷射槍測速器之規
          範，故在未有檢定規範以前適用國際檢驗規定（國外需經過檢定合格始得
          出廠），且該檢驗合格文件譯本業經我國法院公證等情，則有該雷射槍測
          速器測試報告認證資料一份在卷足憑。而由上開測試資料內容，可知該雷
          射測速槍與迎面而來的車輛比對測試結果，其標準偏差之差別為一‧０八
          Km/h；而與背道而馳的車輛比對測試結果，其標準偏差之差別為一‧六八
          Km/h（詳見該測試報告第十六、十七頁），足見該雷射槍測速器測速結果
          之誤差，應在二Km/h以內，故本件執勤警員所使用之雷射槍測速器之準確
          度及正確性，應均值得信賴。況本件執勤警員使用該雷射槍測速器測速時
          ，只需經由測速器之瞄準鏡對準所欲測試車輛，並鎖定該車後（一次一部
          不受他車影響），該測速器即顯示該車之行車速度與測速距離等情，亦據
          上述第七警察隊九十三年九月十日公警七交訴字第０九三０００一０六三
          號函載明足憑外，並經證人林志鴻警員到庭證述屬實，故本件執勤警員對
          於受處分人即異議人甲○○違規超速之認定與舉發，經核應無錯誤之疑慮
          。因此，異議人於前述時、地，駕車行經最高速限為時速一一０公里之國
          道三號高速公路南下一六九公里處時，其行車速度為時速一二五公里，有
          超速而不遵高速公路管制規定之違規行為，應無疑問。
    （三）又交通勤務警察或依法令執行交通稽查任務人員，開單舉發違反道路交通
          管理處罰條例所列之違規事實，經公路主管機關或警察機關所為之裁決處
          罰，本質上為行政處分，係公務員基於職務上權力，依法就特定之具體事
          件所為，並具有公法上效果之單方行政行為。而根據公務員為公法上行為
          具有公信力之原則，立法者乃於道路交通管理處罰條例及高速公路交通管
          制規則等交通法規中制定相關規定，使交通勤務警察或依法令執行交通稽
          查任務人員，在特殊情形下，當場不能或不宜攔截製單舉發時，得當機處
          置而就違規事實予以逕行舉發（參見道路交通管理處罰條例第七條之二及
          高速公路交通管制規則第二十六條等規定），以達成維護交通秩序及公共
          安全之行政目的。反之，若謂公務員之一切行政行為，均需預留充分之證
          據，以證明其所認定之事實為真，則國家行政勢必受到相當程度之阻礙，
          而且相關行政目的亦難以順利達成，故刑事訴訟法中就犯罪證據有關之規
          定，與屬於行政秩序罰之交通違規裁罰本旨不相符合之部分，自不在得以
          準用之列。從而，交通違規行政爭訟之舉證責任原理，應非如刑事案件中
          ，必須超越任何合理懷疑，始可為有罪判決之嚴格證明程度，而係應與民
          事訴訟之舉證責任原理相類似，亦即，基本上應就行政機關與人民所各自
          主張有利於己之事實，分配其應盡之舉證責任，而非逕予適用刑事訴訟法
          上之「無罪推定」原則，此觀諸行政訴訟法第一百三十六條，規定行政訴
          訟程序準用民事訴訟法第二百七十七條舉證責任分配原則之立法意旨，即
          可明瞭。
    （四）而本件受處分人即異議人甲○○雖極力辯稱：其並無任何超速之情形等語
          ，然異議人並未就本件執勤員警之舉發有誤，提出確實事證以供本院調查
          ，且亦查無任何相關事證，足資證明執勤員警確有捏造事實違法取締之情
          事，故執勤警員本其維護交通秩序及道路安全職責所為之上述舉發，自應
          受到合法、正確之推定。況如前述，證人林志鴻警員亦業就異議人之超速
          違規事實證述無誤，故本件異議人確有原處分意旨所稱之違規行為，應無
          疑問。至異議人所駕駛之右開小客車，縱然屬於里程數剛滿兩千公里之新
          車，而有引擎磨合期之行車顧慮，然以目前汽車引擎製造技術而言，引擎
          磨合期內雖應避免極高速行駛，然加速至時速一百二、三十公里，則尚難
          認為對於引擎之運轉及功能，即會產生重大之影響，且更無從僅以該車為
          新車一情，即足以佐證異議人絕對不會以時速一百二、三十公里之速度行
          駛，故異議人亦難據其所駕駛車輛為里程數剛滿兩千公里之新車，而為未
          曾超速等有利事實之認定基礎。另如上述，執勤警員舉發本件違規當時，
          係由兩位警員同時執行違規取締勤務，而林志鴻警員更是站立於警車外直
          接進行測速工作等情，亦據證人林志鴻警員證述明確，足見林志鴻測速後
          不僅無須走出車外，即可直接進行攔查之相關動作，而且警車之警示燈光
          ，亦可由車內之另一執勤警員在林志鴻警員表示有超速車輛行近時一同開
          啟，故本件執勤警員測速後並開始進行攔查之時間，低於異議人所稱之七
          秒鐘，經核亦非難事。從而，異議人另質疑執勤警員竟能在短短七秒內同
          時測速、檢查數據、放下雷射槍、開警示燈並由車內外出，且拿巡邏棒到
          路旁攔下異議人所駕駛之車輛，實令人匪夷所思等情，經核亦非有理，均
          附此敘明。
四、綜上所述，本件受處分人即異議人甲○○於前述時、地，駕駛車牌號碼五八０一
    —ＪＧ號自用小客車，行經最高限速為時速一百一十公里之高速公路路段時，其
    行車速度為時速一百二十五公里，有超速而不遵守高速公路管制規定之違規事實
    既可認定，則原處分機關即交通部公路總局嘉義區監理所臺南監理站，據此並引
    用上開道路交通管理處罰條例第三十三條第一項及第六十三條第一項第一款等規
    定，裁處異議人罰鍰新臺幣三千元，並記違規點數一點，於法即無不當。至本件
    異議內容，經核並無理由，故應予以駁回。
五、據上論斷，應依道路交通案件處理辦法第十九條，裁定如主文。
中      華      民      國     九十四     年      一      月     十     日
                              臺灣臺南地方法院交通法庭
                                  法  官    陳  志  成
右正本證明與原本無異。
如不服本裁定應於送達後五日內向本院提出抗告狀。
                                  書記官    黃  瓊  蘭
中      華      民      國     九十四     年      一      月     十     日
